【裁判字號】    99,台上,1677
【裁判日期】    990909
【裁判案由】    請求塗銷更名登記
【裁判全文】
最高法院民事裁定            九十九年度台上字第一六七七號
上  訴  人  甲 ○ ○
訴訟代理人  何 永 福律師
被 上訴 人  乙○○○
法定代理人  丙 ○ ○
上列當事人間請求塗銷更名登記事件，上訴人對於中華民國九十
九年五月二十五日台灣高等法院台南分院第二審判決（九十九年
度重上字第一四號），提起上訴，本院裁定如下：
    主  文
上訴駁回。
第三審訴訟費用由上訴人負擔。
    理  由
按上訴第三審法院，非以原判決違背法令為理由，不得為之。又
提起上訴，上訴狀內應記載上訴理由，表明原判決所違背之法令
及其具體內容，暨依訴訟資料合於該違背法令之具體事實，其依
民事訴訟法第四百六十九條之一規定提起上訴者，並應具體敘述
為從事法之續造、確保裁判之一致性或其他所涉及之法律見解具
有原則上重要性之理由。同法第四百六十七條、第四百七十條第
二項分別定有明文。而依同法第四百六十八條規定，判決不適用
法規或適用不當者，為違背法令；依同法第四百六十九條規定，
判決有該條所列各款情形之一者，為當然違背法令。是當事人提
起上訴，如以同法第四百六十九條所列各款情形為理由時，其上
訴狀或理由書應表明該判決有合於各該條款規定情形之具體內容
，及係依何訴訟資料合於該違背法令之具體事實。如依同法第四
百六十八條規定，以原判決有不適用法規或適用法規不當為理由
時，其上訴狀或理由書應表明該判決所違背之法令條項，或有關
判例、解釋字號，或成文法以外之習慣或法理等及其具體內容，
暨係依何訴訟資料合於該違背法令之具體事實，並具體敘述為從
事法之續造、確保裁判之一致性或其他所涉及之法律見解具有原
則上重要性之理由。上訴狀或理由書如未依上述方法表明，或其
所表明者與上開法條規定不合時，即難認為已合法表明上訴理由
，其上訴自非合法。本件上訴人對於原判決提起上訴，雖以該判
決違背法令為由，惟核其上訴理由狀所載內容，徒就原審認事用
法之職權行使，所為：系爭土地經另件台灣雲林地方法院九十五
年度訴字第三五三號確定判決，認定係被上訴人（乙○○○）所
有，並辦畢更名登記。上訴人既非主張自己為系爭土地之所有權
人，復未經其所指之「公業福德爺」授與訴訟實施權能，即逕以
自己名義，起訴請求被上訴人塗銷系爭土地之更名登記，回復為
「公業福德爺」所有名義，自屬欠缺權利保護之要件。其另以該
土地承租人之地位，代位「公業福德爺」，請求被上訴人塗銷該
更名登記，亦核與民法第二百四十二條規定之要件不符。又上訴
人未能證明其為「公業福德爺」之管理人，併以「公業福德爺」
管理人身分，為本件之請求，仍屬無據等論斷，指摘為不當，泛
言為違背法令。而未表明該判決所違背之法令及其具體內容，暨
依訴訟資料合於該違背法令之具體事實，並具體敘述為從事法之
續造、確保裁判之一致性或其他所涉及之法律見解具有原則上重
要性之理由，難認其已合法表明上訴理由。依首揭說明，應認其
上訴為不合法。
據上論結，本件上訴為不合法。依民事訴訟法第四百八十一條、
第四百四十四條第一項、第九十五條、第七十八條，裁定如主文
。
中    華    民    國  九十九  年    九    月    九    日
                      最高法院民事第三庭
                          審判長法官  蘇  茂  秋
                                法官  李  慧  兒
                                法官  王  仁  貴
                                法官  陳  國  禎
                                法官  陳  重  瑜
本件正本證明與原本無異
                                      書  記  官
中    華    民    國  九十九  年    九    月  二十一  日
                                                      Ｅ

司法院資訊處製作；財團法人民間司法改革基金會備份。
